【裁判字號】    90,交聲,405
【裁判日期】    900801
【裁判案由】    違反道路交通管理處罰條例聲明異議
【裁判全文】
臺灣臺北地方法院交通事件裁定              九十年度交聲字第四０五號
    異議人即
    受處分人  乙○○
右列受處分人因違反道路交通管理處罰條例案件，對於臺北市交通事件裁決所中華民
國九十年四月三十日所為之處分（原處分案號：北市裁三字第裁二二－ＡＢＶ000
0000號），聲明異議，本院裁定如左：
        主      文
異議駁回。
        理      由
一、按汽車駕駛人有飲酒後其吐氣所含酒精成份超過每公升０．二五毫克以上者，不
    得駕車，為道路交通安全規則第一百十四條第二款定有明文；又汽車駕駛人，駕
    駛汽車有酒精濃渡過量者，處新台幣（下同）六千元以上一萬二千元以下罰鍰，
    並當場禁止其駕駛及吊扣其駕駛執照六個月，行為時道路交通管理處罰條例第三
    十五條第一項第一款亦定有明文。是汽車駕駛人有飲酒後其吐氣所含酒精成份超
    過每公升０．二五毫克以上者，自屬酒精濃度過量。又道路交通安全規則、道路
    交通管理處罰條例中所稱「汽車」，均包括機器腳踏車，道路交通安全規則第二
    條第一項第一款、道路交通管理處罰條例第三條第八款亦定有明文。末交通違規
    事件裁罰案件，性質上屬於交通行政主管機關本於職權就公法上具體事件所為之
    決定而對外直接發生法律效果之單方行政行為，參酌行政法院五十六年度判字第
    八一號判例意旨「本件原告行為時尚在舊所得稅法施行期間，實體上固應適用舊
    法，但被告官署稽徵程序係開始於現行所得稅法令公佈施行以後，程序上即應適
    用新法」，本件道路交通管理處罰條例雖於民國九十年一月十七日公佈修正，於
    同年六月一日適用，然無比較新舊法之問題。
二、本件受處分人即異議人乙○○於九十年三月二十一日凌晨一時許，在台北市重陽
    橋下麵攤飲酒，約半小時飲閉後，於飲酒後已達於不能安全駕駛動力交通工具之
    狀態，仍騎乘車號ＥＦＢ－七八九號輕型機車，沿台北市重陽橋由台北往蘆洲方
    向行駛，途經重陽橋中，見巡邏警車執行勤務，遂將上開機車停放在橋中，為台
    北市政府警察局士林分局交通分隊甲○○發現酒後騎乘機車，遂當場檢測受處分
    人飲酒後其吐氣所含酒精濃度成份為每公升０．五三毫克，已有酒精濃度過量情
    形，並以受處分人有違反行為時道路交通管理處罰條例第三十五條第一項第一款
    之行為掣單舉發，受處分人當場簽收舉發單。嗣受處分人於應到案日期前申訴，
    原處分機關函請舉發機關調查結果，仍認受處分人有上開違規行為，乃依行為時
    道路交通管理處罰條例第三十五條第一項第一款之規定裁處受處分人六千元罰鍰
    ，並吊扣其駕駛執照六個月（因道路交通管理處罰條例第六十三條第二項之規定
    ，已受吊扣駕駛執照處分者，不予記點）。
三、訊據受處分人雖坦承於右開時地經警檢測飲酒後吐氣所含酒精濃度成份為每公升
    ０．五三毫克之事實不諱，惟矢口否認有右開違規行為，辯稱：我知道有臨檢，
    就把車子抬到橋的行人道上放，車鎖好，在旁邊抽煙，本來想坐計程車回去，剛
    好有人來問我，是否有喝酒，我說對，警察還把我機車台下去云云，然查：證人
    舉發警員甲○○到庭證稱：「我有看到受處分人是從台北重陽橋騎機車往蘆洲的
    機車道上，可能他有看到我們，就將車停在橋上面，我請二位同事過去跟他交談
    ，在交談中有聞到他有酒味，就請他到我們巡邏車這邊作酒測」、「我們一定會
    選擇光線明亮的地方執勤，對於我們及攔檢者都較為有利」、「我確實有看到他
    騎車，這點他當時有跟我講，我有跟他解釋過，他有承認他有騎車，所以在紅單
    上簽名」等語，並有酒精濃度檢測結果影本在卷為憑，因交通警員掣單舉發違反
    道路交通管理處罰條例所列之違規事實，本質上為行政處分，係公務員基於職務
    上權力，依法就特定之具體事件所為具有公法上效果之單方行政行為，基於公務
    員為公法上行為具有公信力之原則，該行政處分當可被推定為真正，其據以依法
    處分之事實認定亦為真正無誤，此與民事訴訟法第三百五十五條第二項規定：「
    文書依其程式及意旨得認作公文書者，推定其為真正」之情形相同，本此公信原
    則，乃立法者賦予行政機關制定違反道路交通事件統一裁罰標準及處理細則，使
    勤務警員得當機處分（如該細則第二十三條）以達其維護交通秩序、安全之行政
    目的，反之，若謂公務員一切行政行為均需預留證據以證其實，則國家行政勢必
    窒礙難行，據此，刑事訴訟法就犯罪證據有關之規定中與屬行政秩序罰之交通違
    規裁罰本質不合之部分，自不在準用之列，從而，受處分人既未就執勤警員之舉
    發有誤提出相關證據以供調查，本院經查亦無任何證據足資證明其有捏造事實違
    法取締之情事，則執勤警員本其維護通秩序、安全職責所為之舉發，自應受到合
    法、正確之推定。再縱或受處分人被舉發時，已將車輛停放在橋中，並在旁抽煙
    ，然因受處分人確實於飲酒後，由飲酒處即重陽橋下麵攤，騎乘右開機車上重陽
    橋往蘆洲方向行駛，自屬有酒精濃度過量而仍騎乘機車之情形。是受處分人所辯
    ，尚難採信。本件受處分人有駕駛汽車酒精濃度過量之違規行為，事證明確，原
    處分機關依行為時道路交通管理處罰條例第三十五條第一項第一款規定裁處罰鍰
    六千元，並吊扣其駕駛執照六個月，核無違誤，本件受處分人之異議為無理由，
    自應將其異議駁回。
四、據上論斷，應依道路交通案件處理辦法第十九條，裁定如主文。
中      華      民      國  九十      年      八      月      一      日
                          臺灣臺北地方法院交通法庭
                                  法  官  李  麗  玲
右正本證明與原本無異。
如不服本裁定，應於裁定送達後五日內向本院提出抗告狀。
                                  書記官  江  虹  儀
中      華      民      國    九十      年      八      月      一     日


司法院資訊處製作；財團法人民間司法改革基金會備份。
